【裁判字號】    99,上訴,2162
【裁判日期】    991117
【裁判案由】    違反毒品危害防制條例
【裁判全文】
臺灣高等法院臺中分院刑事判決        99年度上訴字第2162號
上  訴  人
即  被  告  甲○○
上列上訴人因違反毒品危害防制條例案件，不服臺灣臺中地方法
院99年度訴字第2304號中華民國99年9月8日第一審判決（起訴案
號：臺灣臺中地方法院檢察署99年度毒偵字第2289號），提起上
訴，本院判決如下：
    主  文
上訴駁回。
    理  由
一、按依刑事訴訟法第三百五十條、第三百六十一條、第三百六
    十二條、第三百六十七條規定，不服地方法院之第一審判決
    而上訴者，須提出上訴書狀，並應敘述具體理由，為上訴必
    備之程式；其所提出之書狀未敘述上訴理由，或僅曾以言詞
    陳述上訴理由者，均應於上訴期間屆滿後二十日內補提理由
    書於第一審法院。第一審法院經形式審查，認逾期未補提上
    訴理由者，應定期間先命補正；逾期未補正者，為上訴不合
    法律上之程式，應以裁定駁回。倘已提出上訴理由，但所提
    非屬具體理由者，或已上訴但未提上訴理由，經審判長定期
    間補正仍未補正者，則應由第二審法院以上訴不合法律上之
    程式，判決駁回。而所謂具體理由，必係依據卷內既有訴訟
    資料或提出新事證，指摘或表明第一審判決有何採證認事、
    用法或量刑等足以影響判決本旨之不當或違法，而構成應予
    撤銷之具體事由，始克當之（例如：依憑證據法則具體指出
    所採證據何以不具證據能力，或依憑卷證資料，明確指出所
    為證據證明力之判斷如何違背經驗、論理法則）；倘僅泛言
    原判決認定事實錯誤、違背法令、量刑失之過重或輕縱，而
    未依上揭意旨指出具體事由，或形式上雖已指出具體事由，
    然該事由縱使屬實，亦不足以認為原判決有何不當或違法者
    （例如：對不具有調查必要性之證據，法院未依聲請調查亦
    未說明理由，或援用證據不當，但除去該證據仍應為同一事
    實之認定），皆難謂係具體理由，俾與第二審上訴制度旨在
    請求第二審法院撤銷、變更第一審不當或違法之判決，以實
    現個案救濟之立法目的相契合，並節制濫行上訴（最高法院
    九十七年度臺上字第八九二號刑事判決意旨參照）。
二、經查：本件上訴人即被告（下簡稱被告）甲○○於民國九十
    九年九月二十三日向臺灣臺中看守所具狀提起上訴，翌日送
    至原審法院，於同年十月十一日補提刑事上訴理由狀敘明上
    訴理由，惟經核其所提出之上訴理由，僅陳述略稱：「被告
    於民國九十九年四月六日為警盤查之時（無人、物證）被告
    即表態吸食一、二級毒品，因而已隸屬自首、自白之要件，
    並與貴署偵查中自白不諱相符，而地院之判決未見自首、自
    白之減免刑度，至此難以服眾，於此提出減免刑度之訴求，
    祈望鈞座能體恤敝人並未於社會帶來負面之影響，更非怙惡
    不悛之徒，請與重新酌量裁判，則敝人感撼五內，恩同再造
    。」等語。
三、本院查：
  (一)被告因不服地方法院之第一審判決，而於九十九年九月二十
    三日具狀向原審法院提起上訴，並於同年十月十一日敘明上
    訴理由，則依刑事訴訟法第三百六十一條第二項條文、立法
    修正理由及上開最高法院判決意旨，被告倘已提出上訴理由
    ，但所提非屬具體理由者，則由第二審法院以上訴不合法律
    上之程式，以判決駁回之。至於上訴理由是否具體，係屬第
    二審法院審查範圍，則不在命補正之列（參見法院辦理刑事
    訴訟案件應行注意事項第一百六十二點），合先敘明。
  (二)經核上開被告所提之上訴理由，要非屬所謂之具體理由（即
    必須依據卷內既有訴訟資料或提出新事證，具體指摘或表明
    第一審判決有何採證認事、用法或量刑等足以影響判決本旨
    之不當或違法，而構成應予撤銷之具體事由，始克當之【例
    如：依憑證據法則具體指出所採證據何以不具證據能力，或
    依憑卷證資料，明確指出所為證據證明力之判斷如何違背經
    驗、論理法則】，最高法院九十七年度臺上字第八九二號判
    決意旨參見），而被告在原審審理中本即為有罪之陳述，復
    表明無證據調查，承認犯罪，有原審九十九年八月二十五日
    準備程序筆錄及審判筆錄可稽。被告上訴意旨雖以其本案符
    合自首規定，惟被告係因為警方定期調驗之毒品人口，於九
    十九年四月六日二十二時許至警局採尿送驗，同日製作警詢
    筆錄時，警方並已詢問其「你何時開始吸食何毒品？你最後
    一次是何時在何處？如何吸食？平均多久施用一次毒品？」
    時，被告供稱：「八十年間開始吸食安非他命及海洛因毒品
    。九十八年四月十六日因戒治完成後就不曾施用任何毒品。
    」警方始再詢問：「如尿液檢驗出毒品呈陽性反應，是否願
    意接受法律制裁？是否願意親自至地檢署向檢察官說明？」
    後，被告供稱：「願意。願意。」（見警卷第一頁背面、第
    二頁），被告當日採集之尿液經中山醫學大學附設醫院檢驗
    科藥物檢測中心於九十九年四月十五日檢出呈現嗎啡及甲基
    安非他命均陽性反應（有該中心出具尿液檢驗報告及應受尿
    液採驗人尿液檢體採集送驗紀錄表各一份附於警卷第三、四
    頁可稽）後，被告始於九十九年七月二十日檢察官偵訊時坦
    承於九十九年四月六日傍晚四、五點在后里的朋友家施用海
    洛因及甲基安非他命之事實，足見被告於偵查中向檢察官坦
    承施用上開二種毒品，僅屬自白犯行而已，自與「對於未發
    覺之罪自首」係指於犯人在其犯罪未發覺前，向該管公務員
    自承犯罪，而受裁判之規定不符。被告上訴理由雖泛言其本
    案符合自首規定，應予減免其刑責，顯與卷內事證明顯不符
    ，並未根據卷內事證而為具體指摘。至其上訴意旨另以原審
    法院並未審酌其自白之犯後態度予以減免刑責，惟原審判決
    於「犯罪事實及理由」欄一、已引用檢察官起訴書部分內容
    並記載被告有多次違反麻醉藥品管理條例及肅清煙毒條例等
    犯行，又因施用毒品案件，經依法院裁定令入戒治處所施以
    強制戒治，於九十八年四月十六日執行完畢釋放出所，由臺
    灣臺中地方法院檢察署檢察官於九十八年五月十四日以九十
    八年度戒毒偵字第一一七號為不起訴處分確定等前科素行，
    於本案量刑時，並審酌「被告前曾因違反麻醉藥品管理條例
    、肅清煙毒條例、偽證等案件經法院判處罪刑之刑事犯罪紀
    錄，有臺灣臺中地方法院檢察署刑案資料查註紀錄表、臺灣
    高等法院被告前案紀錄表附卷可稽，堪認被告素行不佳且屢
    有施用毒品之不良紀錄，被告仍不知悛悔警惕，未能從中記
    取教訓，深切體認毒品危害己身健康之鉅，再蹈前愆，趁隙
    同時施用第一、二級毒品而為本案犯行，足見被告自制能力
    至為薄弱，實有令其接受相當期間監禁教化之必要，以促其
    及早矯正吸毒惡習，再兼衡酌被告施用毒品固戕害個人健康
    至鉅，然就他人權益之侵害仍屬有限，及其犯後於偵查及本
    院審理時均坦承犯行之態度，暨其犯罪之動機、目的、手段
    」等一切情狀，而量處如原審判決主文所示之刑度，業已審
    酌刑法第五十七條各款事由而為妥適量刑，已將被告上訴意
    旨所指稱之坦承犯行之犯後態度予以斟酌在內，並非未予審
    酌。被告上訴意旨並未針對原審判決採證認事用法有何違誤
    之處，反再為上開形式上爭執，尚非提起上訴之具體理由。
  (三)揆諸上開最高法院判決意旨，及依「程序優先於實體」之刑
    事訴訟法原則，本件上訴自不合法定上訴程式，應予駁回，
    並不經言詞辯論為之。
據上論斷，應依刑事訴訟法第三百六十七條前段、第三百七十二
條，判決如主文。
中    華    民    國    99    年    11    月    17    日
            刑事第九庭  審判長法  官  江  德  千
                              法  官  莊  深  淵
                              法  官  賴  妙  雲
以上正本證明與原本無異。
如不服本判決應於收受送達後十日內向本院提出上訴書狀，其未
敘述上訴之理由者，並得於提起上訴後十日內向本院補提理由書
（均須按他造當事人之人數附繕本）「切勿逕送上級法院」。
                              書記官  陳  三  軫
中    華    民    國    99    年    11    月    17    日

司法院資訊處製作；財團法人民間司法改革基金會備份。
